臺灣高等法院刑事裁定　　　　　　　　 96年度毒抗字第298號
抗　告　人　甲○○　32歲民.
即　被　告
上列抗告人因違反毒品危害防制條例案件，不服臺灣桃園地方法
院96年度毒聲字第945 號，中華民國96年7 月30日裁定（聲請案
號：臺灣桃園地方法院檢察署95年度毒偵字第5345號），提起抗
告，本院裁定如下：
    主  文
抗告駁回。
    理  由
一、原裁定意旨略以：本件抗告人即被告甲○○因施用第一級毒
    品，經原審法院（即臺灣桃園地方法院）裁定將其送觀察、
    勒戒後，經臺灣桃園看守所附設勒戒處所認有繼續施用毒品
    之傾向，有該看守所96年7 月25日桃所衛字第0961305076-6
    號函及所附「有無繼續施用毒品傾向證明書」各1 件附卷可
    稽，足見抗告人確有繼續施用毒品之傾向，裁定抗告人令入
    戒治處所，施以強制戒治6 個月以上，至無繼續強制戒治之
    必要為止，但最長不得逾1 年。
二、抗告意旨略以：抗告人因施用毒品案件，經臺灣桃園地方法
    院以96年度毒聲字第26號裁定送觀察、勒戒後，又以96年度
    毒聲字第945 號裁定令入戒治處所強制戒治。惟抗告人因另
    犯槍砲彈藥刀械管制條例，業經臺灣臺中地方法院以95年度
    訴字第1118號判決判處有期徒刑3 年3 月確定在案，故抗告
    人於觀察、勒戒期滿後，尚須執行前開徒刑，執行期間冗長
    ，無繼續施用毒品之可能，且家中有妻兒及年邁母親須抗告
    人照顧，懇請鈞長明察並責令抗告人免於戒治，且盡速發監
    執行，以維持家中生計云云。
三、按施用毒品者，於裁定送觀察、勒戒後，有繼續施用毒品之
    傾向者，由法院裁定令入戒治處所施以強制戒治，其期間為
    6 個月以上，至無繼續強制戒治之必要為止，但最長不得逾
    1 年，毒品危害防制條例第20條第2 項定有明文。
四、經查：
（一）本件抗告人因施用一級毒品案件，經原審法院以96年度毒
      聲字第26號裁定送觀察、勒戒，抗告人於觀察、勒戒期間
      ，經臺灣桃園看守所附設勒戒處所評分結果，抗告人之人
      格特質得16分、臨床徵候得60分、環境相關因素得5 分，
      合計81分，評估有繼續施用毒品傾向等情，有臺灣桃園看
      守所96年7 月25日桃所衛字第0961305076-6號函及所附「
      有無繼續施用毒品傾向證明書」各1 件附卷可稽。該勒戒
      處所綜合評分者係依個案之臨床實務及具體事證，判定抗
      告人為「有繼續施用毒品傾向」，原審法院依其上開證明
      ，認定抗告人有繼續施用毒品之傾向，尚無不當。
（二）又毒品危害防制條例規定強制戒治之目的，在於世界各國
      之醫療經驗及醫學界之共識，咸認施用毒品成癮者，其心
      癮甚難戒除，絕難戒絕斷癮，致其再犯率均偏高，故有持
      續收容於戒治處所施以強制戒治之必要。是該條例第20條
      第2 項關於強制戒治之規定，係屬強制規定，只要觀察、
      勒戒後，認受觀察、勒戒人有繼續施用毒品傾向者，檢察
      官即應聲請法院裁定受觀察勒戒者令入戒治處所強制戒治
      ，其中並無任何例外規定。抗告人抗告意旨雖指稱：其勒
      戒期滿後，尚須執行有期徒刑3 年3 月，無繼續施用毒品
      之可能云云，惟強制戒治之目的既在於戒除毒品成癮者之
      心癮，則抗告人是否有徒刑須執行，與判斷其有無繼續施
      用毒品之傾向並無關係。再抗告人是否須照顧妻兒、年邁
      老母或負擔家計等理由，亦非得否令入戒治處所強制戒治
      判斷之事由，是抗告人以前揭事由請求撤銷強制戒治之裁
      定，自無理由。準此，原審裁定抗告人令入戒治處所強制
      戒治，其期間為6 個月以上，至無繼續強制戒治之必要為
      止，但最長不得逾1 年，經核並無不合，本件抗告為無理
      由，應予駁回。
五、據上論斷，應依刑事訴訟法第412 條，裁定如主文。
中　　華　　民　　國　　96　　年　　8 　　月　　21　　日
　　　　　　　　　刑事第一庭    審判長法　官  蔡長溪
　　　　　　　　　　　　　　　　　　  法　官  陳春秋
　　　　　　　　　　　　　　　　　　  法　官  謝靜恒
以上正本證明與原本無異。
不得再抗告。
                                      書記官  陳珮茹
中　　華　　民　　國　　96　　年　　8 　　月　　22　　日
